---
title: "stunting"
author: "Yohanita"
date: "2023-08-14"
output: html_document
---


```{r setup, include=FALSE}
knitr::opts_chunk$set(echo = TRUE)
```


```{r library}
library(car)
library(lmtest)
library(spgwr)
library(fBasics)
library(AICcmodavg)
library(foreign)
library(lattice)
library(zoo)
library(ape)
library(Matrix)
library(mvtnorm)
library(emulator)
library(MLmetrics)
library(GWmodel)
library(sp)
```


```{r data}
library(readxl)
DATAKU <- read_excel("data statin.xlsx", 
    col_types = c("text", "numeric", "numeric", 
        "numeric", "numeric", 
        "numeric", "numeric", "numeric", 
        "numeric","numeric","numeric","numeric"))
View(DATAKU)
attach(DATAKU)
DATAKU
```
#analisis deskriptif
```{r sum}
summary(DATAKU)
```
#Regresi OLS
```{r}
regols<-lm(formula=Y~X1+X2+X3+X4+X5+X6+X7+X8,data=DATAKU)
summary(regols)
```

#deteksi multikolinearitas
```{r}
vif(regols)
```

#pengujian signifikansi parameter OLS
#pengujian serentak (Uji F) melihat signifikansi seluruh model
```{r}
anova(regols)
```
#Confident interval 
#uji parsial (uji T)
```{r}
confint.lm(regols, level=0.95)
prediksi<-predict(regols)
prediksi
```
#pengujian asumsi klasik regresi ols dan efek spasial
#uji normalitas residual
```{r}
resid<-abs(regols$residuals)
res=regols$residual
ks.test(res,"pnorm",mean(res),sd(res),alternative=c("two.sided"))
```
#uji heterogenitas spasial (heterokedastisitas) untuk melihat keragaman data spasial
```{r}
bptest(lm(regols$residuals~X1+X2+X3+X4+X5+X6+X7+X8, data=DATAKU))
```

#pengujian  indepennden autokorelasi 
```{r}
dwtest(lm(regols$residuals~X1+X2+X3+X4+X5+X6+X7+X8, data = DATAKU))
```

GWR
#Mencari bandwidth optimal (adaptive bandwidth)
```{r}
library(spgwr)
b <- gwr.sel(Y~X1+X2+X3+X4+X5+X6+X7+X8,coords=cbind(DATAKU$Latitude,DATAKU$Longitude),data=DATAKU, adapt=TRUE,gweight=gwr.Gauss)
b
```
##estimasi parameter adaptive gauss bandwith GWR
```{r}
gwr.adaptgauss<-gwr(Y~X1+X2+X3+X4+X5+X6+X7+X8,data = DATAKU,coords = cbind(DATAKU$Longitude, DATAKU$Latitude),adapt = b,hatmatrix = TRUE,gweight = gwr.Gauss)
gwr.adaptgauss$bandwidth
```
#mencari jarak euclidean GWR
```{r}
v=DATAKU[12]
u=DATAKU[11]
v<-as.matrix(v)
u<-as.matrix(u)
j<-nrow(v)
i<-nrow(u)
jarak<-matrix(0,38,38)
for (i in 1:38) {
  for (j in 1:38) {
    jarak[i,j]<-sqrt((u[i,]-u[j,])**2+(v[i,]-v[j,])**2)
  }
}
jarak
```
#mencari pembobot GWr setiap lokasi
```{r}
h<-as.matrix(gwr.adaptgauss$bandwidth)
i<-nrow(h)
W<-matrix(0,38,38)
for (i in 1:38) {
  for (j in 1:38) {
    W[i,j]<-exp(-(1/2)*(jarak[i,j]/h[i,])**2)
    W[i,j]<-ifelse(jarak[i,j]<h[i,],W[i,j],0)
  }
}
W
```


#fungsi pembobot kernel
#fungsi kernel fixed (satu)
##fixed  kernel gaussian
```{r}
fixgauss=gwr.sel(Y~X1+X2+X3+X4+X5+X6+X7+X8,data = DATAKU,adapt=FALSE,coords=cbind(DATAKU$Longitude, DATAKU$Latitude),gweight=gwr.Gauss)
gwr.fixgauss=gwr(Y~X1+X2+X3+X4+X5+X6+X7+X8,data = DATAKU,bandwidth = fixgauss,coords = cbind(DATAKU$Longitude, DATAKU$Latitude),hatmatrix = TRUE,gweight = gwr.Gauss)
gwr.fixgauss
names(gwr.fixgauss)
BFC02.gwr.test(gwr.fixgauss)
LMZ.F1GWR.test(gwr.fixgauss)
LMZ.F2GWR.test(gwr.fixgauss)
LMZ.F3GWR.test(gwr.fixgauss)
anova(gwr.fixgauss)
```

##Fixed kernel Bisquare 
```{r}
#bandwidth
fixbisquare=gwr.sel(Y~X1+X2+X3+X4+X5+X6+X7+X8,data=DATAKU,adapt
                    =FALSE,coords=cbind(DATAKU$Longitude, DATAKU$Latitude),gweight=gwr.bisquare) 
#estimasi parameter
gwr.fixbisquare=gwr(Y~X1+X2+X3+X4+X5+X6+X7+X8,data=DATAKU,bandwidth=fixbisquare,coords=cbind(DATAKU$Longitude, DATAKU$Latitude),hatmatrix=TRUE,gweight=gwr.bisquare)
gwr.fixbisquare
names(gwr.fixbisquare)
BFC02.gwr.test(gwr.fixbisquare)
LMZ.F1GWR.test(gwr.fixbisquare)
LMZ.F2GWR.test(gwr.fixbisquare)
anova(gwr.fixbisquare)
```

##fixed kernel Tricube
#estimasi parameter
```{r}
fixtricube=gwr.sel(Y~X1+X2+X3+X4+X5+X6+X7+X8,data = DATAKU,adapt = FALSE,coords = cbind(DATAKU$Longitude, DATAKU$Latitude),gweight = gwr.tricube)
gwr.fixtricube=gwr(Y~X1+X2+X3+X4+X5+X6+X7+X8,data = DATAKU,bandwidth = fixtricube,coords = cbind(DATAKU$Longitude, DATAKU$Latitude),hatmatrix = TRUE,gweight = gwr.tricube)
gwr.fixtricube

names(gwr.fixtricube)
BFC02.gwr.test(gwr.fixtricube)
LMZ.F1GWR.test(gwr.fixtricube)
LMZ.F2GWR.test(gwr.fixtricube)
anova(gwr.fixtricube)
```


#FUNGSI KERNEL ADAPTIVE (dua)
##fungsi kernel adaptive gaussian 
```{r}
#bandwidth
adaptgauss=gwr.sel(Y~X1+X2+X3+X4+X5+X6+X7+X8,data=DATAKU,adapt
                   =TRUE,coords=cbind(DATAKU$Longitude, DATAKU$Latitude),gweight=gwr.Gauss) 
#estimasi parameter
gwr.adaptgauss=gwr(Y~X1+X2+X3+X4+X5+X6+X7+X8,data=DATAKU,adapt=adaptgauss, coords=cbind(DATAKU$Longitude, DATAKU$Latitude),hatmatrix=TRUE,gweight=gwr.Gauss)
gwr.adaptgauss 
names(gwr.adaptgauss)
BFC02.gwr.test(gwr.adaptgauss)
LMZ.F1GWR.test(gwr.adaptgauss)
LMZ.F2GWR.test(gwr.adaptgauss)

anova(gwr.adaptgauss)
gwr.adaptgauss[5]
```

##FUNGSI KERNEL ADAPTIVE BISQUARE
```{r}
#bandwidth
adaptbisquare=gwr.sel(Y~X1+X2+X3+X4+X5+X6+X7+X8, data=DATAKU,adapt=TRUE,coords=cbind(DATAKU$Longitude, DATAKU$Latitude),gweight=gwr.bisquare) 
#estimasi parameter
gwr.adaptbisquare=gwr(Y~X1+X2+X3+X4+X5+X6+X7+X8,data=DATAKU,adapt=adaptbisquare,coords=cbind(DATAKU$Longitude, DATAKU$Latitude),hatmatrix=TRUE,gweight=gwr.bisquare)
gwr.adaptbisquare
names(gwr.adaptbisquare)
BFC02.gwr.test(gwr.adaptbisquare)
LMZ.F1GWR.test(gwr.adaptbisquare)
LMZ.F2GWR.test(gwr.adaptbisquare)

anova(gwr.adaptbisquare)
```

##FUNGSI KERNEL ADAPTIVE TRICUBE
```{r}
#bandwidth
adapttricube=gwr.sel(Y~X1+X2+X3+X4+X5+X6+X7+X8,data=DATAKU,adapt=TRUE,coords=cbind(DATAKU$Longitude, DATAKU$Latitude),gweight=gwr.tricube) 
#estimasi parameter
gwr.adapttricube=gwr(Y~X1+X2+X3+X4+X5+X6+X7+X8,data=DATAKU,adapt=adapttricube,coords=cbind(DATAKU$Longitude, DATAKU$Latitude),hatmatrix=TRUE,gweight=gwr.tricube)
gwr.adapttricube 
names(gwr.adapttricube)
BFC02.gwr.test(gwr.adapttricube)
LMZ.F1GWR.test(gwr.adapttricube)
LMZ.F2GWR.test(gwr.adapttricube)

anova(gwr.adapttricube)
```

#menampilkan t hitung
```{r}
gwr.fixgauss[1]
t_Intercept0=gwr.fixgauss$SDF$`(Intercept)`/gwr.fixgauss$SDF$`(Intercept)_se`
t_X1=gwr.fixgauss$SDF$X1/gwr.fixgauss$SDF$X1_se
t_X1
t_X2=gwr.fixgauss$SDF$X2/gwr.fixgauss$SDF$X2_se
t_X2
t_X3=gwr.fixgauss$SDF$X3/gwr.fixgauss$SDF$X3_se
t_X3
t_X4=gwr.fixgauss$SDF$X4/gwr.fixgauss$SDF$X4_se
t_X4
t_X5=gwr.fixgauss$SDF$X5/gwr.fixgauss$SDF$X5_se
t_X5
t_X6=gwr.fixgauss$SDF$X6/gwr.fixgauss$SDF$X6_se
t_X6
t_X7=gwr.fixgauss$SDF$X7/gwr.fixgauss$SDF$X7_se
t_X7
t_X8=gwr.fixgauss$SDF$X8/gwr.fixgauss$SDF$X8_se
t_X8
```

#membaca Output
```{r}
gwr.fixgauss$SDF$"(Intercept)"
gwr.fixgauss$SDF$X1
gwr.fixgauss$SDF$X2
gwr.fixgauss$SDF$X3
gwr.fixgauss$SDF$X4
gwr.fixgauss$SDF$X5
gwr.fixgauss$SDF$X6
gwr.fixgauss$SDF$X7
gwr.fixgauss$SDF$X8
```

#uji kecocokan model GWR
```{r}
BFC02.gwr.test(gwr.fixgauss)
LMZ.F1GWR.test(gwr.fixgauss)
LMZ.F2GWR.test(gwr.fixgauss)

```

#menampilkan r-square lokal
```{r}
gwr.fixgauss.R2=gwr.fixgauss$SDF$localR2
gwr.fixgauss.R2
```

#Evaluasi hasil prediksi dan data observasi menggunakan grafik
```{r}
require (ggplot2)
plot(DATAKU$Y, type="l", col="black")
lines(gwr.fixgauss$SDF$pred, type="l", col="red")
lines(prediksi, type="l", col="blue") 
legend("topright",c("Observasi","Prediksi OLS","Prediksi GWR"),
       col=c("black","blue","red"), lwd=3)
```

##Perbandingan Korelasi Antar Prediksi dengan Observasi
```{r}
obs<-DATAKU$Y
gwr_pred<-gwr.fixgauss$SDF$pred
gwr_pred
cor(prediksi,obs)^2
cor(gwr_pred,obs)^2
AIC(regols)
library(tidyverse)
data.frame("MODEL" = c("GWR","Regresi Klasik"),
           "AIC" = c(gwr.fixgauss[["results"]][["AICh"]],AIC(regols)))%>% arrange(AIC)
```

```{r dataframe}
results <-as.data.frame(gwr.fixgauss$SDF)
names(results)
```

```{r maps}
library(sf)
library(dplyr)
library(raster)
shp <- shapefile("Jawa_Timur_ADMIN_BPS.shp")
plot(shp)
colfunc <- colorRampPalette(c('green','yellow','red'))
color <- colfunc(16)
shp$Y <-DATAKU$Y
spplot(shp,"Y", col.regions=color,lmain="Peta Sebaran Persentase Stunting Jawa Timur Tahun 2022")
```
```{r eksplorasi}
library(sf)
library(ggplot2)
library(readxl)
stunting <- read_excel("visualisasi stunting.xlsx")
stunting
# Membaca data shapefile
spatial_data <- st_read("Jawa_Timur_ADMIN_BPS.shp")

# Plot peta dengan ggplot2
p <- ggplot() +
  geom_sf(data = spatial_data, aes(fill = stunting$stunting)) +
  scale_fill_gradient(low = "green", high = "red", name = "Tingkat Stunting (%)") +
  labs(title = "Peta Sebaran Persentase Stunting Jawa Timur Tahun 2022",
       x = "Longitude",
       y = "Latitude") +
  theme_minimal()

library(ggrepel)

p + geom_text_repel(
  data = spatial_data,
  aes(label = Kabupaten, x = st_coordinates(st_centroid(geometry))[, 1], y = st_coordinates(st_centroid(geometry))[, 2]),
  size = 3
)

```

